臺灣高雄地方法院刑事裁定
111年度毒聲字第816號
聲  請  人  臺灣高雄地方檢察署檢察官
被      告  陳江和


上列被告因違反毒品危害防制條例案件，經檢察官聲請送觀察、
勒戒(111年度偵字第23186號)，本院裁定如下：
    主  文
陳江和施用第二級毒品，令入勒戒處所觀察、勒戒，其期間不得
逾貳月。
    理  由
一、聲請意旨如附件聲請書所載。
二、按犯毒品危害防制條例第10條之罪者，檢察官應聲請法院裁
    定，令被告入勒戒處所觀察、勒戒，其期間不得逾二月；依
    前項規定為觀察、勒戒或強制戒治執行完畢釋放後，3年後
    再犯第10條之罪者，適用本條前2項之規定，毒品危害防制
    條例第20條第1項、第3項分別定有明文。而上開所謂「3年
    後再犯」，只要本次再犯（不論修正施行前、後）距最近1
    次觀察、勒戒或強制戒治執行完畢釋放，已逾3年者，即該
    當之，不因其間有無犯第10條之罪經起訴、判刑或執行而受
    影響（最高法院刑事大法庭109年度台上大字第3826號裁定
    意旨參照）。
三、經查：
㈠、被告陳江和於民國111年8月5日19時許，在高雄市○○區○○村○○
    路00○0號住處內，以將甲基安非他命置入玻璃球燒烤後吸食
    煙霧之方式，施甲基安非他命1次乙節，業據被告於偵查中
    坦承不諱，且其於111年8月7日1時5分許為警採尿送驗，結
    果呈安非他命、甲基安非他命陽性反應，有高雄市政府警察
    局林園分局大寮分駐所偵辦毒品案件尿液採證檢驗對照表(
    代碼：林偵111314號)及正修科技大學超微量研究科技中心1
    11年8月30日尿液檢驗報告（原始編號：林偵111314號）在
    卷可佐，足認被告上開任意性自白與事實相符。本件事證明
    確，被告於前揭時、地，施用甲基安非他命之事實，堪可認
    定。
㈡、又被告前因施用毒品案件，經送觀察、勒戒後，因認無繼續
    施用毒品傾向，於99年7月26日執行完畢釋放，並經臺灣高
    雄地方檢察署（下稱高雄地檢署）檢察官以99年度毒偵字第
    1318號不起訴處分確定，迄今並無再為觀察、勒戒或強制戒
    治處遇之紀錄乙節，有臺灣高等法院被告前案紀錄表在卷可
    稽。本件係被告於前開觀察、勒戒執行完畢釋放3年後所為
    ，依前揭說明，縱被告其間因犯第10條之罪經起訴、判刑或
    執行，仍應依修正後毒品危害防制條例第20條第3項規定，
    再予適用觀察、勒戒或強制戒治之機會。
㈢、至於被告前因施用毒品案件，經臺灣橋頭地方檢察署檢察官
    以106年度毒偵字第1650號附命完成戒癮治療之緩起訴處分
    ，緩起訴期間自106年11月7日起至107年11月6日止，後因被
    告完成戒癮治療，經該署觀護人於107年6月19日以107年度
    緩護療字第161號履行完成結案，且前揭緩起訴期滿未經撤
    銷等情，有緩起訴處分書、臺灣高等法院被告前案紀錄表附
    卷供佐，然「緩起訴處分之戒癮治療」與「觀察、勒戒或強
    制戒治」之處遇，因法律規定之程序、效果均不相同，已無
    法等同視之，即被告初犯（或觀察、勒戒、強制戒治執行完
    畢釋放3年後再犯）施用毒品，經為命戒癮治療之緩起訴處
    分，若遭撤銷，檢察官針對該次撤銷緩起訴之施用毒品犯行
    ，或者戒癮治療履行完畢，檢察官針對之後施用毒品犯行，
    均仍應依前揭毒品危害防制條例第20條或第23條之規定處理
    ，亦可以再為緩起訴，然不得逕行起訴（最高法院110年度
    台非字第98號判決、110年度台上字第2096號判決意旨參照
    ）。是被告所受之前揭緩起訴處分雖未遭撤銷，戒癮治療有
    完成，然仍無任何等同受有「觀察、勒戒或強制戒治執行」
    之效果，針對檢察官就本次施用毒品犯行聲請觀察、勒戒，
    並無任何要件上之影響，併此說明。
㈣、再者，毒品危害防制條例所規定之「觀察、勒戒」程序，係
    針對受處分人所為保安處分，目的在戒除行為人施用毒品身
    癮及心癮，以達教化與治療之目的，其立法意旨在幫助施用
    毒品者戒毒，性質上為一療程，而非懲罰，並屬強制規定，
    除檢察官審酌個案情形，依同條例第24條第1項為附命完成
    戒癮治療之緩起訴處分外，凡經檢察官聲請法院裁定將被告
    送勒戒處所觀察、勒戒者，法院僅得就其聲請審查被告是否
    有施用毒品之行為，以及被告是否為「初犯」或為觀察、勒
    戒、強制戒治執行完畢後「3年後再犯」而為准駁之裁定，
    並無自由斟酌以其他方式替代或得以其他原因免予執行之權
    。又是否給予被告為附命完成戒癮治療之緩起訴處分，屬刑
    事訴訟法第253條之1第1項及第253條之2第1項第6款特別賦
    予檢察官之職權，非法院所得審酌，且此非「觀察、勒戒」
    前置處分，也與被告是否判刑之追訴要件無關，檢察官自無
    義務說明為何不給予被告戒癮治療之緩起訴處分。法院縱使
    審查其裁量有無違法，也僅在卷證資料所示證物中審酌，而
    為最低限度之審查，即此部分為檢察官之裁量，必須予以尊
    重。
㈤、本件聲請書載明被告前因施用毒品案件，於106年間經臺灣橋
    頭地方檢察署(聲請書誤載為高雄地檢署，應予更正)為附命
    戒癮治療之緩起訴處分，惟未能戒除毒癮再為本案犯行，認
    不宜再給予附命戒癮治療之緩起訴處分（如附件）。而依卷
    證資料所示，被告於107年11月6日前案緩起訴處分期滿後，
    仍再犯本件施用毒品行為，可見被告戒癮治療成效不彰，以
    被告屢犯施用毒品犯行，其有毒品來源，戒絕毒癮之意志不
    堅、自制力薄弱，此次若僅以寬鬆之機構外社區性戒癮治療
    ，已難期待其能完全戒絕毒癮。是以，檢察官考量本案具體
    情節，向本院聲請令被告入勒戒處所觀察、勒戒，以監禁式
    之治療方式，求短時間內隔絕被告之毒品來源，務使其專心
    戒除毒癮，而未依刑事訴訟法第253條之1規定對被告為附命
    完成戒癮治療之緩起訴處分，核其此部分職權之行使尚屬合
    法，形式上亦無裁量恣意或濫用之情，於法有據。
四、綜上所述，本件聲請為有理由，應予准許，依毒品危害防制
    條例第20條第3項、第1項，裁定如主文。
中　　華　　民　　國　　111 　年　　10　　月　　28　　日
                  刑事第十二庭  法　官  莊珮君
以上正本證明與原本無異。
如不服本裁定應於送達後5日內向本院提出抗告狀。
中　　華　　民　　國　　111 　年　　11　　月　　2 　　日
                                書記官  蔡靜雯